臺灣士林地方法院民事判決　　　　　　　　　　　　九十一年度重訴字第五八０號
　　原　　　告　乙○○
　　　　　　　　丙○○
　　　　　　　　甲○○
　　右三人共同
　　訴訟代理人　李聖隆律師
　　被　　　告　戊○○
　　被　　　告　台北市立忠孝醫院
　　法定代理人　丁○○
　　右二人共同
　　訴訟代理人　林亦書律師
當事人間請求損害賠償事件，本院於九十三年二月二十五日言詞辯論終結，茲判決如
下：
　  主　    文
原告之訴及假執行之聲請均駁回。
訴訟費用由原告負擔。
　　事　  　實
甲、原告方面：
  一、聲明：
    (一)被告應連帶給付原告乙○○新台幣（以下同）五百八十萬元；原告丙○○六十
      萬元；原告甲○○六十萬元，合計七百萬元，並均自訴狀繕本送達之翌日起至
      清償日止，依年息百分之五計算之利息。
    (二)原告等願供擔保，請准宣告假執行。
    (三)訴訟費用由被告等共同負擔。
  二、陳述：
    (一)侵權行為部分
      (1)原告乙○○依民法第一百八十四條第一項規定，主張被告戊○○有「怠於善
        良管理人之注意」（19上二七四六判例) ，於「依一般觀念，認為有相當知
        識經驗及誠意之人應盡之注意」  (42台上八六五判例)，為有過失致生原告
        乙○○身體健康之損害。
      (2)原告丙○○及甲○○援引民法第一百九十五條第一、三項規定，主張被告戊○○醫師因不法侵害他人基於父母關係之身分法益而情節重大，準用直接被
        害人雖非財產上之損害亦得請求賠償相當金額之規定，請求精神慰撫金的賠
        償。此一請求的性質，相當於法國司法實務上所謂「情感上之損害」（
        Pretium affectionis  )。意指請求賠償者與直接被害人間具有一定「血親
        關係」（如父母、子女）且其情感利益受侵害（如直接被害人受害變成「植
        物人」、「心神喪失」或「重傷」等情形），直接被害人之父母、子女等身
        旁親近被害人之人當然喪失正常生活中應有之樂趣，自屬精神上受到痛苦，
        得請求慰撫金之賠償。
      (3)原告等另外引用民法第一百八十八條第一項，以及四十五年台上一五九九判
        例（受僱人以事實上僱用關係為準，已否成立書面契約，在所不問）及五十
        七年台上一六六三判例（凡客觀上被他人使用為之服勞務而受其監督者均為
        受僱人）等意旨，主張受僱人即被告戊○○醫師於執行醫療職務時因過失侵
        害原告乙○○身體健康權利，僱用人即台北市立忠孝醫院（下稱忠孝醫院）
        應與受僱人即被告戊○○醫師負連帶賠償責任。
    (二)債務不履行部分
      (1)原告乙○○依民法第二百二十四條、第二百二十七條及第二百二十七條之一
        等規定，合併主張被告戊○○醫師是以被告忠孝醫院之使用人身分履行被告
        忠孝醫院與原告乙○○之間所成立的通說上屬於類似委任的醫療契約之醫療
        給付義務時有過失，即有不完全給付中的加害給付致生原告身體傷害結果，
        被告戊○○醫師應與負連帶擔保責任的共同被告忠孝醫院負起賠償責任（民
        法第二百二十四條參照）。
      (2)原告丙○○、甲○○共同承認原告乙○○（七十二年三月十八日生）行為時
        之九十年三月二十二日尚未成年，而與被告忠孝醫院間所成立之醫療契約。
      (3)損害賠償請求權讓與。
        原告乙○○被害以後成年獨立生活前的醫療復健費用等增加生活上需要之支
        出，依民法第一千零八十九條規定應由原告丙○○及甲○○共同負擔。依通
        說認為扶養義務人得依「損害賠償請求權讓與」取得被害人所讓與其對加害
        人之損賠請求權。
      (4)被告之過失，及其過失與原告乙○○身體傷害結果間的因果關係。
        原告乙○○於九十年三月二十二日下午約五時許因車禍致左下腿骨骨折送
          到被告忠孝醫院住院由被告戊○○醫師手術後，原告乙○○開刀部位卻發
          生膿腫發臭，疼痛血栓、肌肉壞死等情形，雖經向被告醫院及被告戊○○
          醫師反應，均未獲得積極、妥善、有效的治療與照顧。原告丙○○是原告
          乙○○之父，親眼看到兒子病情並無起色而且每下愈況，隨即於同年月二
          十九日上午將病人轉診至林口長庚醫院。長庚醫院於原告在二十九日當天
          的住院許可記錄清楚地載明「病人在九十年三月二十七日已經發生左下小
          腿的腔室症候群」（90-3-27 fasciating oflat & posterior  Compart
          -ment syndrome）。
        本件原告乙○○在轉診到長庚醫院前，在被告忠孝醫院住院期間所發生的
          患部劇烈疼痛，患肢肌肉麻木無力，患肢肢體缺血顏色蒼白、肌肉壞死發
          臭等，均與「腔室症候群」癥候相符，且因「腔室症候群」是一般外傷骨
          折病人容易產生的併發症，被告係骨科專科醫師不能諉為不知或不能預見
          ，既能知悉及預見原告乙○○有發生「腔室症候群」的危險，自應採取危
          險的具體防免措施。惟被告均未有所作為而延誤治療黃金時間導致不得不
          截肢的重大傷害。按﹁侵權行為損害賠償責任規範之目的乃在防範危險，
          凡因自己之行為致有發生一定損害之危險時，即負有防範危險發生之義務
          。如因防範危險之發生，依當時情況，應有所作為，即得防止危險之發生
          者，則因其作為，致他人之權利受損害，其不作為與損害之間即有因果關
          係，應負不作為侵權損害賠償責任。」最高法院著有九十年度台上字第一
          六八二號民事判決可考。堪認被告戊○○醫師危險防範義務的違反，及其
          應作為而不作為導致原告左下肢必須截除的重傷結果間具有相當因果關係
          。
    (三)請求損害賠償之項目及其金額。
      (1)原告乙○○請求慰撫金一百五十萬元部分：
        按「不法侵害他人之身體、健康……，被害人雖非財產上之損害，亦得請
          求賠償相當之金額。」，且「債務人因債務不履行致債權人之人格權受侵
          害者，準用第一百九十二條至第一百九十五條第一項規定，負損害賠償責
          任」。分別為民法第一百九十五條前段及第二百二十七條之一所明定。另
          查「慰撫金之賠償……，其核給之標準固與財產上損害之計算不同，然非
          不可斟酌雙方身分、資力與加害程度，及其他各種情形核定相當之數額。
          」最高法院亦著有51年台上字第二二三號判例供稽。
        本件原告乙○○尚未成年，並無謀生能力，亦無積蓄或資力，而被告忠孝
          醫院是台北市立醫院，有政府財務支持，該院財務營運亦稱良好，收益不
          錯。被告戊○○醫師月薪至少十五萬元以上。且原告等因信賴公立醫院的
          醫療品質理當不差，人員素質經考銓程序任用亦應有一定水準。不料竟因
          一般常見的車禍骨折經手術後卻生劇痛併發﹁腔室症候群﹂且不能痊癒，
          最後截肢成為重傷殘障，留下身體機能及身體美觀上的損害。原告乙○○
          的身心創傷甚鉅。另外衡量被害人被害時無從自我防衛，被害地點（醫院
          ）全是被告所控制之場域。即原告乙○○處於十分無助之情境下受害，身
          心受創極深。
      (2)原告丙○○及甲○○各請求慰撫金五十萬元部分：
        原告丙○○目前無業，原告甲○○為家管、均無資力，收入低且不穩定，各
        請求慰撫金五十萬，應屬適當。
      (3)原告乙○○勞動能力減少請求損害賠償之部分：
        原告乙○○因被告戊○○醫師的醫療過失造成﹁腔室症候群﹂致罹於截肢的
        重傷害結果。按原告乙○○從二十歲成年能獨立自謀生活起算至勞動基準法
        第五十四條強制退休年齡六十歲止共有四十年勞動期間，依行政院主計處統
        計九十年至九十一年各年每人平均所得，求出最近兩年來每人每年平均所得
        為四○五、八九三元（註：民國九十二年以後的每年每人平均所得尚未公布
        。因此，原告乙○○滿二十歲即九十二年起至六十歲即一三二年止的每年每
        人平均所得仍依九十年至九十一年間每年每人平均所得之平均值估算）。以
        四○五、八九三元乘以勞工保險條例第五十三條附表所列喪失勞動能力程度
        七六．九%，再乘以四十年單利五%複式霍夫曼係數二一．00000000
        得數為八、七八四、五八六元。減縮請求為三九一萬四千元。
      (4)原告丙○○及甲○○受讓請求第一套義肢的費用二十萬元部分：
        原告乙○○左下肢切除必須裝設義肢。該義肢以中級品價格計算每組為二十
        萬元，使用年限為六年。有萬德義肢器材有限公司報價單可憑。按原告乙○○現年十九歲為未成年人，依民法第一千一百十六條之二前段規定，原告丙○○及甲○○應共同負扶養義務。職是，第一套義肢裝設費用應由原告丙○○及甲○○共同負擔，此項增加生活上負擔的損害賠償請求權，由原告乙○○讓與丙○○及甲○○，各請求義肢費用支出拾萬元。
      (5)原告乙○○請求第二套至第九套義肢的費用共一百六十萬元部分：
        依內政部統計處八十九年最新台灣地區國民平均壽命男性為七二．六七歲
          。換言之，原告乙○○從十九歲至七十二歲的五十四年間，必須使用至少
          九套的義肢。伊從成年後的二十五歲更換第二套義肢開始至平均餘命止所
          需裝置的八套義肢費用，均應由營謀獨立生活的原告乙○○自己負擔。
        原告乙○○請求八套義肢費用一次給付的金額應為二十萬元乘八套除以四
          十八再乘以四十八年單利五%複式霍夫曼係數二四．00000000（
          第二套於二十五歲開始使用算至七十二歲止共有四十八年）得數為三十八
          萬六千零二十二元。減縮為三十八萬六千元。
    (四)被告主張伊無過失，應負舉証責任：
      (1)關於民法第一百八十四條第一項侵權行為部分
        司法院提案修正民事訴訟法第二百七十七條舉証責任增訂但書規定「但法律
        別有規定，或依其情形顯失公平者，不在此限」之理由為「關於…醫療糾紛
        等事件之處理，如嚴守本條所定之原則，難免產生不公平之結果，使被害人
        無從獲得應有之救濟，有違正義原則，爰於原條文之下增訂但書，以資因應
        。」本件此一部分的舉証責任如由原告負擔有「顯失公平」理由如左：
        醫療場域（即台北市立忠孝醫院）包括人員及設備完全由被告所掌控，場
          域內醫事人員及其他非醫事人員全部都是醫院職工，儀器設備由被告操作
          ，記錄由被告填寫。原告既不能干預，亦無從參與。原告只有聽命行事，
          毫無置啄餘地。職是，要求原告舉証被告有過失，幾乎不可能。
        原告不能隨時要求被告影印病歷全文（沒有請求的法源依據），被告卻得
          以臨訟整理病歷、「武器」不對等。例如被告「答辯一狀」所提病歷資料
          ，原告在起訴前都要不到，也看不到。
        醫療鑑定是依據病歷來判斷，而鑑定是一種証據資料，官方統計鑑定醫師
          有過失及可能有過失者僅百分之十八點六，法院又非常仰賴鑑定。此時，
          如另要求被害人必須負被告醫師有過失之舉証責任，等於宣告原告敗訴。
      (2)關於民法第一百九十一條之三部分
        被告既然主張原告之傷害非由被告之工作或活動或其使用之工具或方法所致
        ，或於防止原告傷害之發生已盡相當之注意。依民法第一百九十一條之三但
        書規定，亦應由被告負舉証責任。
      (3)關係民法第二百二十七條債務不履行部分
        查「受有報酬之受寄人，對於寄託物之滅失，非証明自已於善良管理人之注
        意無所欠缺，不能免其賠償責任」。又「受有報酬之受害人，對於寄託物之
        滅失，非証明自已於善良管理人之注意無所欠缺，不能免其賠償責任。又債
        務不履行之債務人所以應負損害賠償責任，係以可歸責之事由為要件，故債
        權人苟証明債之關係存在，債權人因債務人不履行債務（給付不能，給付遲
        延或不完全給付）而損害，即得請求債務人負債務不履行責任，如債務人抗
        辯損害之發生為不可歸責於債務人之事由所致，即應由其負舉証責任，如未
        能舉証証明，自不能免責。」最高法院分別著有二十九上一一三九判例及八
        十五台上八四四裁判要旨供稽。本件原告乙○○與被告台北市立忠孝醫院間
        成立有償醫療契約為雙方所不爭。職是，此一部分，亦應由被告負舉証責任
        。
  三、証據：提出
      調字第一六一號調解不成立証明書影本、長庚醫院住院許可記錄影本、長庚醫
      院理學檢查記錄影本、長庚醫院會診單影本、賴祐平醫師著：基礎骨科學第二
      九五頁至第二九六頁影本、台北地院八十九年度重訴字第四七二號判決書第二
      十八頁影本、行政院主計處統計資料表影本、勞工保險條例第五十三條附表「
      下肢機能障害」部分影本、各殘廢等級喪失或減少勞動能力比率表影本萬德義
      肢器材有限公司報價單正本、司法院修正理由影本、最高法院86台上56民事判
      決書影本為証。
乙、被方面：
  一、聲明：
    (一)原告之訴駁回。
    (二)訴訟費用由原告負擔。
    (三)如受不利之判決，被告願供擔保，請准宣告免為假執行。
  二、陳述：
    (一)本件醫療糾紛尚無侵害原告丙○○、甲○○基於父母子女關係所生身分之法益
      ，原告不得請求賠償精神慰撫金：
      查民法第一百九十五條第三項之規定，僅限於因親屬關係所生之身分法益遭侵
      害，且其情節重大時始有適用，此參以增訂該項之立法理由載明鑑於父、母、
      子、女或配偶與本人之關係最為親密，基於此種親密關係所生之身分法益被侵
      害時，其所受精神上的痛苦最深，故明定不法侵害他人基於父、母、子、女或
      配偶關係之身分法益而情節重大者，始受保障。例如未成年子女被人擄掠時，
      父母監護權被侵害所受精神上之痛苦。又如配偶之一方被強姦，他方身分法益
      被侵害所致精神上之痛苦等是，爰增訂第三項準用規定等語至為明確。本件兩
      造間雖存有原告所主張之醫療糾紛，惟毫無損及原告三人之身分法益之虞，原
      告不得逕為援引請求。
    (二)原告丙○○、甲○○二人受讓請求第一套義肢的費用二十萬元部位，原告僅空
      言依通說認為扶養義務人得依損害賠償請求權讓與取得被害人所讓與其對加害
      人之損害賠償請求權，執為請求被告給付另原告乙○○日後因增加生活上需要
      之支出之理由等語，似嫌無據，不應准許。
    (三)被告為原告乙○○進行醫療上所必要之二次手術，術前術後皆經被告詳為解說
      評估，並經原告簽署手術同意書後始為之，被告所為尚無違反醫療法第四十六
      條第一項及第五十八條之規定，核無原告所指得依民法第一百八十四條第二項
      得推定過失之情事：
      被告為原告乙○○所為在醫療上所必需之手術，非但事前皆經病患家屬即原告
      丙○○簽立手術同意書附於病歷資料卷內切結同意外；被告甚而於術前術後，
      皆迭次與原告等人充分解釋病情、不良預後以及截肢之可能性。甚而於第二次
      手術當日，為使病患家屬充分了解患肢血管栓塞損傷情形，被告尚令家屬即原
      告進入手術室內以充分解釋患肢之情況。此揭事實，除業經載明於手術病歷紀
      錄外；復經載明於各該護理紀錄明確，尚無原告所指怠忽之情事。
    (四)原告乙○○送醫時所受左側脛、腓骨粉碎性骨折，合併左小腿皮膚軟組織血管
      輾挫性剝離傷等嚴重傷害，悉遭車禍之高速撞擊，再遭另車重力輾過所致等事
      實，業經鈞院函調之交通事故調查案卷載明，並為原告於入院時主訴明確，再
      按依南港分港交通分隊函覆鈞院之案關交通事故調查案卷所示，原告乙○○入
      院前所受前述嚴重傷害，實肇因於其所搭乘之車號ＬＯＳ｜九七七重型機車之
      駕駛人林宏穎於甫滿考照年齡且甫取得駕駛，不諳駕駛技術卻超速駕駛，自稱
      時速六十｜七十公里，以致先自行撞及安全島，人車飛出對向車道，再遭對向
      來車撞擊所致。此復核原告於九十年三月二十二日入院急診時，亦主訴受傷原
      因於急診病歷等情，實堪認定原告於來院急診時所受左脛、腓骨粉碎性骨折、
      合併左小腿皮膚軟組織及血管輾挫性剝離傷等嚴重傷害，確為來院前因車禍所
      肇致，被告之醫療行為並無過失。
    (五)長庚醫院手術紀錄及病歷摘要對原告乙○○之出入院診斷，皆認係左小腿輾碎
      傷合併感染及缺血，而與腔室症候群無涉，其終局之診斷實與被告初始之診斷
      相同：
      (1)原告所提原告轉入長庚醫院急診之入院病歷、會診單、理學檢查單上雖有急
        診醫師及被會診之整形外科醫師載有腔室症候群等字，另理學檢查單上亦載
        有ＩＭＰ（Impression）臨床臆斷腔室症候群字樣。惟此等記載實屬急診醫
        師等人未確實詳閱被告於原告轉院時所附之病情摘要附於長庚病歷中，而任
        予斷章取義所為之錯誤臆測。殆因看到被告所載之病情摘要述及於三月二十
        七日曾將患肢之後側及外側之筋膜切除一節，況前開學理檢查單亦僅載為臨
        床臆斷ＩＭＰ，而非終局且明確之診斷，堪認上揭病歷文件僅屬急診醫師等
        人初步所為錯誤之臆斷。
      (2)再核諸長庚醫院於事後對原告患肢所為之各項手術紀錄、病歷摘要及出院診
        斷等病歷文件，其終局診斷皆認原告之患肢乃左小腿輾碎傷合併感染及缺血
        ，殊與原告所指之腔室症候群無涉。在在証明長庚醫院事後對原告患肢所為
        之確切診斷，確與被告於原告入院初始之診斷無誤。
  三、証據：提出病歷含中譯影本十一紙、照片五幀、Rockwood   Green  Fracture
      in adult骨科原文教科書第372頁、373節本影本二紙、被告所為附於長庚病歷
      八十二頁病歷摘要及譯文一紙、長庚醫院手術紀錄及譯文二紙、長庚醫院病歷
      摘要及譯文一紙、出院診斷及譯文一紙。（以上皆影本）
    理      由
壹、程序方面：
    按訴訟狀繕本送達後，原告固不得將原訴變更或追加他訴，但經被告意同意者，
    不再此限。民事訴訟法第二百五十五條第一項第一款定有明文。本件原告於起訴
    狀繕本送達被告後，追加民法第一百八十四條第二項為本案之請求權基礎，請求
    被告賠償損害如訴之聲明所示之金額。被告表示同意（見本院卷第一三六頁），
    依上開規定，原告此部分之追加，應予准許，合先敘明。
貳、實體方面：
一、原告主張：原告乙○○於九十年三月二十二日下午約五時許，因車禍致左下腿骨
    骨折，送到被告忠孝醫院住院，由受僱醫師被告戊○○進行手術，被告戊○○明
    知及預見原告乙○○有發生「腔室症候群」的危險，竟未預見而有所作為致延誤
    治療，亦未告知原告有截肢之危險性，令原告喪失即時另行選擇有能力之醫護人
    員及場所轉診，導致原告乙○○截肢的重大傷害。原告丙○○、甲○○分別係原
    告之父與母，因此受有精神上痛苦，爰依民法第一百八十四條第一項、第二項、
    第一百八十八條第一項、第一百九十五條第一項、第三項、第二百二十四條、第
    二百二十七條、第二百二十七條之一之規定，請求判決如訴之聲明。被告則以本
    件醫療過程中，被告未有任何過失行為或可歸責事由，原告丙○○、甲○○不得
    請求非財上之損害等語抗辯。
二、按受任人因處理委任事務有過失，或因逾越權限之行為所生之損害，對於委任人
    應負賠償之責，民法第五百四十四條定有明文。而醫師或醫院提供特殊之醫療技
    能、知識、技術與病患訂立契約，為之診治疾病，係屬醫療契約，其契約性質為
    何，固不無疑問，惟我國學說及實務見解通常均認為係屬委任契約或近似於委任
    契約之非典型契約，故民法債編關於委任契約一節之規定，在與醫療行為性質不
    相抵觸之情形下，亦當有所適用；又病患前往醫療機構就診，若該醫療機構非醫
    師個人所開設，則成立醫療契約之當事人應為病患與醫療機構，醫療機構之醫師
    若為病患診治，醫師係屬醫療機構關於醫療契約之履行輔助人，於醫師對病患應
    負債務不履行責任時，依民法第二百二十四條之規定，醫療機構亦應就其醫師之
    故意或過失負同一責任。另受僱人因執行職務，不法侵害他人之權利者，由僱用
    人與行為人連帶負損害賠償責任，同法第一百八十八條第一項亦有明文。本件原
    告主張原告乙○○因車禍，於九十年三月二十二日下午約五時許，前往被告忠孝
    醫院急診，並由被告戊○○醫師為其診治，為兩造所不爭，故原告乙○○與被告
    醫院間，應成立性質上類似於委任關係之醫療契約；被告戊○○醫師受雇於被告
    醫院，屬被告醫院債之履行輔助人等情，應屬無疑。又原告主張被告戊○○醫師
    為其診療後，經再轉診長庚醫院時，該醫院立即為原告乙○○進行截肢之事實，
    業據提出長庚醫院住院許可、理學檢查記錄影本等為證，並經本院依職權調閱原
    告乙○○於訴外人長庚醫院就診之全部病歷查閱屬實，復為被告所不爭執，亦堪
    信此部分主張為真實。惟原告主張被告就其醫療過程顯有過失一節，則為被告所
    否認。是本件所應審究者，為被告忠孝醫院雇用之被告戊○○醫師，在對原告乙○○為醫療過程中，是否有過失之行為或可歸責事由，應由被告醫院就被告醫師
    之過失行為負連帶賠償責任或負債務不履行之損害賠償責任？
    (一)按民事訴訟法第二百七十七條規定：「當事人主張有利於己之事實者，就其事
      實有舉證之責任。但法律別有規定，或依其情形顯失公平者，不在此限。」是
      原告主張被告應負債務不履行損害賠償責任或侵權行為損害賠償責任，依上開
      規定前段所示一般舉證責任法則，原告應就其所主張權利之發生要件（例如侵
      害客體、行為、違法性、可歸責性、因果關係、損害等）負舉證責任。僅法院
      審酌個案，認為適用一般舉證責任法則之結果，於原告為不可期待或顯失公平
      時，應考慮減輕原告之舉證責任。又一般不完全給付之可歸責事由，通常應由
      債務人就不可歸責於己之事由，負舉證責任，次按臨床醫學存在眾多不確定因
      素，不同病因所表見之症狀無法涇渭分明，潛伏之病因更難以立即診斷，事實
      上醫師不可能就所有可預見之損害均採取預防、迴避措施，亦不能苛求醫師必
      須於每一個案排除可能病因後始施以治療。基此醫療行為在本質上通常所伴隨
      高度之危險性、裁量性及複雜性，是判斷醫師於醫療行為過程中是否有故意或
      過失，是否已盡診療及迴避損害之注意義務，應以其診療行為是否符合醫療當
      時之醫學常規及臨床醫學實務所認定之水準，並依當時醫療常規，能否合理期
      待醫師對該可預見之損害採取預防、迴避措施，醫師就具體個案之裁量性、病
      患之特異體質等為因素而為綜合之判斷；而醫療契約不完全給付之可歸責事由
      是否存在，究應由醫師或病患負舉證責任，論者主張不一，惟病患至少應就醫
      師在醫療過程中有何過失之具體事實負主張責任，若僅主張醫療結果並未成功
      或造成損害，基於醫療行為具上開高度危險性、裁量性及複雜性之特徵，及醫
      療契約非必以成功治癒疾病為內容之特性，不能認為病患已就醫師具體違反注
      意義務之不完全給付事由有所主張證明。本件原告主張被告戊○○明知及應預
      見原告乙○○有發生「腔室症候群」的危險，竟未預見而有所作為致延誤治療
      ，亦未告知原告有截肢之危險性，令原告喪失即時另行選擇有能力之醫護人員
      及場所轉診，導致原告乙○○截肢的重大傷害。則原告應就被告戊○○於診斷
      時違反當時醫療常規，且給予之處方、施予手術等醫療行為有所不當，且該不
      當之行為與原告事後截肢間有因果關係，或依醫療常理，被告戊○○應於何時
      施行相關檢查，卻過失未檢查及診斷出病因，且此期間之延誤與原告乙○○事
      後截肢間有因果關係，負舉証責任。
    (二)再查，各該待證事實概以原告乙○○之病歷為認定依據，被告未掌握其他原告
      無法查知之資訊，且可期待命被告提出醫學文獻，或聲請法院囑託有醫療專業
      知識之人或機關，檢視原告乙○○之病歷加以鑑定得知，或由專家參與審理，
      就醫療過程中，應為及不應為之各事項，經由訊問、辯論之方法釐清，故本院
      認為無適用民事訴訟法第二百七十七條但書規定，減輕原告舉證責任之理。
    (三)又查「經營一定事業或從事其他工作或活動之人，其工作或活動之性質或使用
      之工具或方法有生損害於他人之危險者，對他人之損害應負賠償責任。」民法
      第一百九十一條之三著有明文。所謂「從事其他工作或活動之人」，其事業或
      工作或活動之種類並無限制，苟其工作或活動之性質、或其使用之工具或方法
      有生損害於他人之危險者，即有本條規定之適用。可見本條規定的重點在於從
      事工作或活動者，其從事之活動或工作，無論是工作或活動本身，抑或其使用
      之工具或方法，有生損害於他人之「危險」，即應對他人所受損害，負賠償責
      任，是為危險責任。立法理由為(1)從事危險事業或活動者所經營的事業或活動
      的性質，或其使用的工具或方法有生損害於他人之危險。這種危險是從事危險
      事業或活動時伴隨產生的危險。(2)上該從事危險事業或活動伴隨產生的危險，
      在某種程度上是從事該危險事業或活動的人在專業上得控制的危險，自應由其
      負防止危險發生的防止責任。因未盡相當注意，能防止而不防止致生損害，應
      負賠償責任。(3)從事危險事業或活動者因從事危險事業或活動而獲取利益，依
      公平正義原則，亦應負起危險所生損害的賠償責任。上開規定所規範之一定事
      業，係指該事業之平常運作即有生損害於他人之危險，即使依規定運作亦將為
      一般人視為日常生活之危險來源之情形，如工廠排放廢水廢氣、裝瓦斯廠裝填
      瓦斯、爆竹廠造爆竹等均屬之，被害人依據上開規定請求賠償時，只須證明加
      害人之工作或活動之性質或其使用之工具或方法，有生損害於他人之危險，則
      被被害人因此危險所受之損害，即推定與該危險間有因果關係，將舉証責任轉
      換，要求經營事業或從事其他工作或活動之人，就損害非由於其工作或活動或
      其使用之工具或方法所致，或於防止損害之發生已盡相當之注意，負舉証責任
      。揆其立法目的乃在加重對製造危險且得控制危險，並因此而獲利者之責任，
      而醫療行為係對病患施以救治解除目前或未來可預見或不可預見之危險，於其
      過程中使用的工具或方法雖有生損害於他人之危險。但此種危險之複雜性，非
      全然得為施以救治者所控制，是民法第一百九十一條之三對於醫療行為之適用
      ，仍應依個案逐一判定。本件原告係主張被告戊○○明知及應預見原告乙○○
      有發生「腔室症候群」的危險，竟未預見而有所作為致延誤治療，亦未告知原
      告有截肢之危險性，令原告喪失即時另行選擇有能力之醫護人員及場所轉診，
      導致原告乙○○截肢的重大傷害。原告對於其所謂「腔室症候群」的危險，並
      未主張係由被告戊○○所製造，且其亦自承「腔室症候群」是一種併發症，被
      告戊○○對該危險似乎亦無法為全面之控制，此一情形與民法第一百九十一條
      之三規定之情狀有異，原告主張被告應依該規定就其免責事由負舉証責任，尚
      不足採。
    (四)另經本院向原告闡明本件牽涉專業之醫療糾紛，是否延請專家參審或送請鑑定
      ，原告以參審制度未完備，專家之定義未臻明確，不主張送鑑定，亦不請求專
      家參與審判，併予敘明。
三、本件經依民事訴訟法第二百七十一條之一準用第二百七十條之一第一項第三款規
    定，整理並協議簡化爭點及不爭執點後，兩造同意就本院九十一年十二月十一日
    言詞辯論時，兩造協議簡化「(一)被告戊○○是否應預見腔窒症候群之發生，而無
    預見。(二)被告戊○○是否於原告乙○○已發生腔窒症候群時，只做清創處理，而
    未做減壓及鬆綁之處置。(三)原告乙○○截肢之原因是否即為腔窒症候群所引起。
    (四)被告戊○○是否有告知原告乙○○及其家屬乙○○有截肢危險之義務，以致於
    妨害原告之醫療自主權之行使。」之爭點為主張及辯論（見本院卷第二一六頁）
    。茲分述如下：
  (一)被告戊○○是否應預見腔窒症候群之發生，而無預見？
    (1)「預見」用於過失之可歸責事由，應係指行為人對於債務之不履行或侵害他人
      權益之結果，預見其發生而其發生並不違背其本意之有認識的過失，係指行為
      人雖認識其行為有債務之不履行或侵害他人權益之可能，但因違背義務地或可
      非難地過份自信，認為其行為不致實現該結果，仍貿然著手實施，終致實現該
      結果之「主觀心態」。通常此種主觀心態可由種種客觀之結果加以認定，但主
      觀心態若何，行為人最為知情，如行為人業已陳明其有預見之主觀心態，行為
      人以外之他人，即難以客觀結果否認之。
    (2)原告指稱「腔室症候群」（Compartment syndrome）的徵候是患部出現劇烈疼
      痛，患肢肌肉無力和麻痺，肌肉缺血導致梗塞而壞死。其機轉是由腔室空間增
      壓，損及動脈與靜脈的循環以及肌肉組織功能。此症如未經診斷確認及治療處
      理，患部缺血現象會導致肌肉梗塞，肌肉逐漸地纖維化，肌腱和神經受到疤痕
      綁住，造成感覺消失和運動麻痺。「腔室症候群」是一種併發症，預防發生此
      一危險的方法是避免石膏柱或繃帶過緊，隨時注意檢查患部週邊循環及患肢肢
      體顏色、溫度與腳趾有無腫脹。假設已經查覺病人有「腔室症候群」時，立刻
      將石膏或繃帶鬆綁，將患肢肢體抬高，然後趕快手術將腔室肌膜切開使腔室減
      壓。原告乙○○於九十年三月二十二日下午約五時許因車禍致左下腿骨骨折送
      到被告忠孝醫院住院，由被告戊○○醫師手術後，原告乙○○開刀部位卻發生
      膿腫發臭，疼痛血栓、肌肉壞死等情形，雖經向被告醫院及被告戊○○醫師反
      應，均未獲得積極、妥善、有效的治療與照顧。原告丙○○於同年月二十九日
      上午將病人轉診至林口長庚醫院。長庚醫院於原告在二十九日當天的住院許可
      記錄清楚地載明「病人在九十年三月二十七日已經發生左下小腿的腔室症候群
      」（90-3-27 fasciating oflat & posterior Compart -ment syndrome）。
      ，並提出長庚醫院學理檢查記錄、會診單為証，惟被告戊○○自承於本案家屬
      懷疑本件是否為腔窒症候群時，仍解釋本案為血管性嚴重受傷，不是腔室症候
      群，三月二十七日手術是切除壞死皮膚，同時排除家屬之懷疑，並非為腔窒症
      候群為任何之處理行為，認被告戊○○對原告乙○○之病症應預見腔窒症候群
      之發生無預見。
    (3)被告則認本件原告乙○○之下肢皮膚於住院後第三天即3.開始出現瘀斑現
      象。3.擦傷處擴大且開始壞死。3.行清創術，清除壞死的大片皮膚組
      織。患肢無厲害之腫脹現象。與腔室症候群於骨折後數小時內即會產生之嚴重
      腫脹、僵硬，惟皮膚並無壞死等現象不符。且原告乙○○之疼痛現象並不嚴重
      ，故住院期間從未注射過麻醉性之止痛藥物。而腔室症候群之疼痛程度，則屬
      超乎比例之劇痛，縱使用麻醉性之止痛藥物，仍無法解除。在足趾活動方面：
      病患入院後左腳末稍的血循、運動神經及感覺正常，直到入院第五天後，始漸
      漸變弱。而腔室症候群因腔室內壓力變大牽扯，壓迫神經，故患肢會發生劇烈
      疼痛現象，導致患者皆不敢動，其足趾毫無活動能力。症狀出現時間方面：原
      告乙○○於住院後第四、五天始出現皮膚壞死、血循變差、感覺遲鈍、運動力
      減弱等現象。殊與腔室症候群患部嚴重腫脹、僵硬、劇痛等症狀於骨折後數小
      時即會出現，且明顯發生於十二至四十八小時期間等現象有異。血管栓塞之原
      因方面：原告乙○○之患肢因車禍遭高速撞擊後又遭休旅車輾壓，送院時左小
      腿已嚴重變型，且因遭重力輾壓結果，造成嚴重的血管內膜壞死剝離，導致栓
      塞。與腔室症候群係因骨折造成腔室內壓力變大致壓迫到血管之情形有間。脈
      博消失或變弱方面：原告乙○○係因嚴重的皮膚軟組織剝離傷，連帶傷及血管
      ，始導致日後脈博慢慢消失或變弱。與腔室症候群係因腔室壓力增大之外力壓
      迫，導致脈博消失之現象不同。肌肉壞死現象方面：本件病患因為剝離傷所造
      成血管內膜壞死，約在受傷三、四天後，才發生栓塞現象，故於住院期間初期
      小腿內部肌肉並無壞死現象，且有側肢循環於3.行筋膜切開術時，肌肉仍
      呈鮮紅色，其壞死速度緩慢。與腔室症候群之患部肌肉迅速壞死，若拖延五日
      ，必早壞死並呈暗灰色之狀態不同，屬皮膚軟組織、血管輾挫性剝離傷。
    (4)本院查：被告與原告對於原告乙○○病証之診斷，雖有「腔室症候群」及「皮
      膚軟組織、血管輾挫性剝離傷」之不同，但被告戊○○供承：「血管受傷仍有
      可能發生腔室症候群，此為每一位醫師都必需要有的懷疑」（見本院卷二第一
      九○頁）、「腔室內有血管、肌肉、神經，當腔室壓力變大時，牽扯病人腳趾
      肌肉會引起無法忍受之鉅痛，原告從頭到尾沒打過止痛針，腳趾頭還可以活動
      ，並非腔室症候群之狀況，原告上半段之血管受傷功能衰退，皮膚顏色一定會
      變白。但是診療需全方位之觀察，不能僅憑一現象下判斷。」（見本院卷二第
      一八八頁）、「原告簽署麻醉費自費脊髓膜外術後止痛是在九十年三月二十七
      日第二次手術才做的，之前僅使用口服之消炎止痛藥，未打過任何止痛針。如
      卷頁一二二，三月二十三日原告麻痛之情形於改變姿勢後就改善了，三月二十
      四日記載腳趾可活動不痛，三月二十五日記載患肢仍訴麻刺，活動可，自訴尚
      可忍受不適。表示疼痛非腔室症候群之現象。」（見本院卷二第一八九頁）、
      「因為病人（即原告乙○○）血管受傷之情形嚴重致無法重建，只有截肢一途
      ，但家屬不願意接受，當時病人有發燒感染之情形，必需將壞死之組織全數切
      除，為了讓家屬和對病人負責，並排除腔室症候群之懷疑，所以實施此次手術
      。開刀前組織並非很腫漲，將壞死之組織及筋膜切開後，組織呈鮮紅色（如卷
      頁七三）。切除後我有請病人家屬進來看，並攝影存證，證明病人無腔室症候
      群，因為肌肉缺氧超過六至八小時，會呈無光澤之暗紫色。」等語（見本院卷
      二第一九○頁），足見被告戊○○主觀心態上業已表明對於「腔室症候群」有
      預見，只是對於原告乙○○之個案，認為非「腔室症候群」。徵諸首揭說明，
      原告自難以其事後否認原告乙○○之病症為「腔室症候群」，即認被告戊○○
      對於「腔室症候群」無預見。（原告對於被告戊○○是否應預見腔窒症候群之
      發生而無預見之爭執，係認被告戊○○對「腔室症候群」之發生，應注意且能
      注意，竟不注意，未於適時處置，以致發生「腔室症候群」，責難其對「腔室
      症候群」之發生無所認識，核其真意似指『無認識之過失』，對於被告戊○○
      有無預見「腔室症候群」，應無爭執之必要。）
    (二)被告戊○○是否於原告乙○○已發生腔窒症候群時，只做清創處理，而未做減
      壓及鬆綁之處置？
      (1)原告主張原告乙○○因車禍輾碾造成肌肉、血管傷害，傷部血流不良，造成
        皮膚、脂肪、組織、肌肉壞死，病人表示疼痛，醫院還用石膏封住，被告戊○○始終否認原告乙○○有腔窒症候群病癥存在，豈有可能針對腔窒症候群
        病癥而施行減輕腔窒壓力之處理，以至九十年三月二十七日病人左腳患部肌
        肉已腫脹、血液環循差、潰爛發臭、腳盤皮膚發白而無血色，發燒三十八度
        ，嚴重腔窒症候群病癥出現，足証其未即時為減壓及鬆綁之處置。
      (2)被告抗辯九十年三月二十二日第一次手術將筋膜切開手術即為減壓之處置，
        可減低腔窒之壓力，並裝置引流管，將組織液血液導出，減低組織之壓力。
        總醫師周禮智已將繃帶鬆開，且本件石膏夾板係置於患肢之下方，並非全部
        封住，不可能因為石膏及繃帶繃住未即時鬆綁，而導致腔窒症候群。
      (3)經查：被告戊○○陳稱九十年三月二十二日到達醫院，在急診室醫師朱傳弘
        經過初步處理後，告知家屬需經手術處理後，由總醫師周禮智接手，經檢查
        後告知家屬需進行手術治療，九十年三月二十三日上午我開始接手。…手術
        後為了固定有用半片石膏以繃帶鬆鬆的固定，事後更將繃帶放鬆」（見本院
        卷二第一八五、一八七頁），而九十年三月二十三日下午七時，被告醫院業
        將原告乙○○之石膏及繃帶包紮放鬆，此觀諸同日病歷上記載「loosing
        splinting & dressing」（見本院卷一第一六四頁反面）自明。同日二十二
        時護理資料亦記載「…Dr﹒予鬆開下肢敷料協助改變改變臥姿，採取較舒適
        之臥位（見本院卷一第一二二頁）。被告已為減壓及清創之處理，應可認定
        。又原告指稱「腔室症候群」的徵候是患部出現劇烈疼痛，患肢肌肉無力和
        麻痺，肌肉缺血導致梗塞而壞死。如原告乙○○果因被告未為減壓之適切處
        理導至其所謂之「腔室症候群」，原告乙○○自應有「劇烈疼痛」之反應，
        惟詢問原告丙○○當時情形，竟答以：「當時繃帶是否有鬆開我未注意。」
        ，顯見當時原告乙○○並無「劇烈疼痛」之反應，否則原告丙○○何以未予
        注意，對於「劇烈疼痛」患部上之繃帶有無鬆開竟未注意。益徵原告此一主
        張，不足採信。
      (三)原告乙○○截肢之原因是否即為腔窒症候群所引起？
        (1)原告主張被告戊○○為原告乙○○做傷口切開清創術及肌腱膜切開術時，
          傷口部位前面及側面腔窒肌肉早就壞死（Necrosis）。即：被告醫院蘇正
          川醫生製作病人乙○○九十年三月二十七日手術所切除皮膚及壞死肌肉之
          病理檢查報告指出「皮膚及皮下脂肪組織有出血性壞死」（Section
          show skin and the underlying subcutaneous adipose tissue with
          hemorrhagic necrosis）。九十年三月二十七日手術原因是「左小腿腔隙
          症候群皮膚壞死」，有手術同意書可考；原告乙○○於同年月二十九日轉
          長庚醫院，當日長庚醫院之診斷為「腔室症候群」，其施以截肢手術原因
          為「左小腿缺血性壞死」，手術的記錄（圖示與文字）「患部肌肉壞死有
          惡臭」（Necrotic tissue With foul smell）、會診單記載病人即原告
          「腔室症候群現象是漸進性的」（Progressive Compartment Syndrome
          ）、且肌肉壞死並有急性及慢性發炎現象，認轉院前被告醫院對於原告周
          家圻患部之醫療照顧確有不周，以及九十年三月二十七日所為清創術並無
          助於腔室症候群病癥之舒解，亦即被告醫院不曾有效控制此一病情且坐令
          其惡化。並以長庚醫院病歷、手術及麻醉同意書、截肢手術的記錄（圖示
          與文字）會診單、病理報告等為証。
        (2)惟本院函詢長庚醫院：「病患乙○○於九十年三月二十九日就診後截肢之
          原因為何？」，覆以：「周君係左下肢缺血性壞死患者，雖經清創手術治
          療，惟傷口仍未改善，不得已進行左下肢膝上截肢手術」；再函詢：「周
          家圻於截肢前，左下肢缺血性壞死之原因為何？」，答以：「周君左下肢
          缺血性壞死之原因為腔窒症候群併動脈栓塞」；再問：「乙○○左下肢缺
          血性壞死之原因為腔窒症候群併動脈栓塞，關於腔窒症候群部分，是否起
          因於未即時將石膏或繃帶鬆綁，將患肢抬高所致？」，告以：「腔窒症候
          群發生之原因很多，包括嚴重外傷、過度腫脹、血管損傷…，於此病例，
          依其病歷評估，並無法確實得知病患腔窒症候群之病因為何」，分別有九
          十二年十月二十一日（九二）長庚院法字第一一四○號、九十二年十一月
          二十四日（九二）長庚院法字第一三二一號、九十二年十二月三十一日（
          九二）長庚院法字第一四八一號財團法人長庚紀念醫院（林口）分院函在
          卷足憑。是原告乙○○截肢之原因，除長庚醫院所認定之腔窒症候群外，
          尚因併有動脈栓塞之病因，且腔窒症候群之原因很多，可能係嚴重外傷、
          過度腫脹、血管損傷…等，即使是具有專業素養之長庚醫院亦無法確定本
          件原告乙○○於長庚醫院病歷上所載腔窒症候群之原因為何？原告單以長
          庚醫院病歷上載有「腔窒症候群」，即認係可歸責於被告之過失，疏嫌率
          斷。參以原告乙○○係因車速過快轉彎不及，撞上安全島後，飛向對向車
          道，再撞及訴外人曾國偉之自小客車，到達被告醫院時，「左側距骨下關
          節脫臼、左側脛骨腓骨骨折、左小腿整圈組織剝離、脛骨及腓骨動脈栓塞
          ，分別有道路交通事故調查報告表、事故分析研判表、補充資料表、談話
          記錄表及原告乙○○之急診病歷可証，足認原告乙○○因車禍受有嚴重外
          傷及血管損傷等，此均有可能係腔窒症候群之原因，亦難遽認原告乙○○
          在長庚病上所載之腔窒症候群，即係起因於被告之行為。
        (3)九十年三月二十七日被告醫院交原告丙○○簽立之手術同意書，故載明「
          因患左小腿腔隙症候群皮膚壞死」等語，但被告戊○○稱：「三月二十六
          日病人之症狀變差，原擦傷部分面積擴大，開始壞死，周圍出現瘀斑，小
          腿前、側腔室無明顯腫漲，足背皮膚變冷、變白，感覺遲鈍，運動變無力
          ，前足背動脈及後脛骨動脈脈博變弱，有可能必需排除大血管之可能受傷
          ，依MESS（碾碎性肢體嚴重程度評估）最少評為十一分，評分如為七分以
          上百分之百就要截肢。三月二十六日當天即告訴病人家屬可能要截肢，當
          天還做血管攝影。」、「…因為病人血管受傷之情形嚴重致無法重建，只
          有截肢一途，但家屬不願意接受，當時病人有發燒感染之情形，必需將壞
          死之組織全數切除，為了讓家屬和對病人負責，並排除腔室症候群之懷疑
          ，所以實施此次手術。開刀前組織並非很腫漲，將壞死之組織及筋膜切開
          後，組織呈鮮紅色（如卷頁七三）。切除後我有請病人家屬進來看，並攝
          影存證，證明病人無腔室症候群，因為肌肉缺氧超過六至八小時，會呈無
          光澤之暗紫色。」等語（見本院卷二第一九一、一九○頁）。參以原告周
          家圻於被告醫院之病歷，於九十年三月二十七日前均未有類似腔室症候群
          之記載，堪認被告戊○○上述為証明原告乙○○未有腔室症候群而予開刀
          之抗辯，要非全然無據。亦難單憑被告醫院手術同意書上，有腔隙症候群
          之記載，即認原告乙○○確實患有腔室症候群。況該次手術劃開傷口筋膜
          切開做骨折之固定，可減輕腔室之壓力，並裝置引流管把組織液血液導出
          ，以減少組織壓力，亦為被戊○○陳明在案，依原告主張「腔室症候群」
          是由腔室空間增壓，損及動脈與靜脈的循環以及肌肉組織功能，則減壓自
          應屬對於腔室症候群適切之處置，縱認原告乙○○確係患有腔室症候群，
          被告戊○○亦已為必要之處置，要難遽認被告戊○○有何過失。另原告周
          家圻另一截肢原因係動脈栓塞，已如前述，則原告亦難僅以腔窒症候群為
          原告乙○○截肢之唯一原因，即認被告應負賠償責任。
      (四)被告戊○○是否有告知原告乙○○及其家屬乙○○有截肢危險之義務，以致
        於妨害原告之醫療自主權之行使？
        (1)原告主張被告戊○○開刀時發現「粉碎過於厲害造成骨頭有缺損。距骨下
          脫臼，徒手無法復位。原告左小腿是粉碎性骨折合併皮膚軟組織輾挫性剝
          離傷害。因為看到病人皮膚外觀情形嚴重，（我並未告訴家屬有可能截肢
          ）。」，有違醫療法第五十八條「醫療機構診治病人時，應向病人或其家
          屬告知其病情、治療方針及預後情形」之告知義務。此項告知義務的違反
          ，導致病人無從行使「醫療自主權」，據以決定是否應該及早轉院至其他
          症候群病癥發生的措施等語。
        (2)被告戊○○抗辯稱：「第二天我要開刀時發現擦傷部分之皮膚漸漸變黑，
          出現快要壞死之現象，我翻閱急診病歷，當初僅記載八公分，現在約在十
          公分左右，病歷記載原告是閉鎖性、粉碎性骨折，開刀時發現粉碎過於厲
          害造成骨頭有缺損，我劃開皮膚及筋膜，將骨頭固定及補骨，再做Ｘ光檢
          查，發現距骨下脫臼，因為病人未主訴腳踝疼痛，所以急診病歷上未記載
          ，我試著幫他做徒手復位，但沒有辦法復位，需做開放性復位，提出如本
          院卷第六九頁至七三頁之照片，證明原告左小腿是粉碎性骨折合併皮膚軟
          組織輾挫性剝離傷……，因為看到病人皮膚外觀情形嚴重，此種皮膚軟組
          織及血管之受傷很有可能需要截肢，我立刻到開刀房外向家屬說明（我並
          未告訴家屬有可能截肢），在我開刀前，家屬就有拜託同事、議員來關心
          ，所以我有把開刀情形告訴家屬，皮膚可能有繼續擴大、壞死或血管不通
          之情形，所以需要觀察，若係皮膚單純壞死，觀察數天後可做清創、補皮
          手術即可，因為目前脈博血液循環等還算正常，數天後若變差則需進行血
          管攝影，這樣預後就不好……因病人很年輕，我們很關心他，希望盡力幫
          他，不要發生截肢之結果，因為還需要嚴密之觀察，沒有做可能會截肢之
          記錄也沒有告訴家屬。……三月二十六日（本院卷頁九二）病人之症狀變
          差，原擦傷部分面積擴大，開始壞死，周圍出現瘀斑，小腿前、側腔室無
          明顯腫漲，足背皮膚變冷、變白，感覺遲鈍，運動變無力，前足背動脈及
          後脛骨動脈脈博變弱，有可能必需排除大血管之可能受傷，依MESS（碾碎
          性肢體嚴重程度評估）最少評為十一分，七分以上百分之百就要截肢。三
          月二十六日當天即告訴病人家屬可能要截肢……九０三病房外之護理站櫃
          台旁，我、陳明宏醫師、原告丙○○、余廣昌和護士都在場，我向丙○○
          說明血管攝影及截肢事。」（見本院卷二第一八六至一九二），原告周賓
          釧除否認當天告知截肢事外，對於被告戊○○之陳述並無意見，是被告鄭
          以人有向原告告知病情、治療方針及預後情形」甚明。至於截肢部分，原
          告不否認被告戊○○事後確有告知，僅爭執被告戊○○未於最初其認為有
          截肢危險時，告訴原告。但截肢一事依現有醫療常規應於何時告知？被告
          戊○○告知截肢事之時間有何不當？原告則未有任何証據証明，尚難認被
          告戊○○有何違反醫療法規定告知之義務。又原告所謂醫療自主權係指其
          決定是否轉院至其他設備及技術更佳的醫院請求救治，或得以積極敦促被
          告儘早採取防免之權利，但原告是否轉院究以何種標準為據？所謂技術更
          佳之醫院有何証明？又此「權利」被侵害，與原告乙○○截肢間有何關聯
          ？原告並未能提出任何事証証明，均難採信。
四、原告既未能証明被告戊○○於本件醫療過程中有何過失行為，則其請求被告連帶
    賠償原告乙○○五百八十萬元；原告丙○○六十萬元；原告甲○○六十萬元，總
    計七百萬元，並均自訴狀繕本送達之翌日起至清償日止，依年息百分之五計算之
    利息，即屬無據，應予駁回。其假執行之聲請，因訴之駁回而失所附麗，應併予
    駁回。
五、據上論結，本件原告之訴為無理由，依民事訴訟法第七十八條、第八十五條第一
    項前段判決如主文。
中　　　華　　　民　　　國　　九十三　　年　　　三　　　月　　  十七　　日
　　　　                            臺灣士林地方法院民事第一庭
        　　　　                        法　官　陳雅玲
右為正本，係照原本作成。
如對本判決上訴須於判決送達後廿日內向本院提出上訴狀。
中　　　華　　　民　　　國　　九十三　　年　　　三　　　月　　 十九 　　日
                　　　　                書記官　黃惠苹
